【裁判字號】    99,簡上,224
【裁判日期】    990525
【裁判案由】    詐欺
【裁判全文】
臺灣板橋地方法院刑事判決             99年度簡上字第224號
上  訴  人
即  被  告  甲○○
上列上訴人因詐欺案件，不服本院中華民國99年1 月29日第一審
簡易判決（98年度簡字第10495 號，聲請簡易判決處刑案號：98
年度偵字第31754 號，暨移送併案案號：臺灣士林地方法院檢察
署99年度偵字第216 號），本院管轄第二審之合議庭判決如下：
    主      文
上訴駁回。
    事實及理由
一、本案經本院審理結果，認第一審判決以被告甲○○所為係犯
    刑法第30條第1 項前段、第339 條第1 項之幫助詐欺取財罪
    ，依刑事訴訟法第449 條第1 項前段、第3 項、第454 條第
    2 項，刑法第339 條第1 項、第30條第1 項前段、第2 項、
    第55條、第41條第1 項前段，刑法施行法第1 條之1 第1 項
    、第2 項前段之規定，並審酌被告提供上揭金融機構帳戶供
    他人詐欺取財，助長詐騙財產犯罪之風氣，且因被告提供個
    人帳戶，致使執法人員難以追查該詐騙集團成員之真實身分
    ，增加被害人尋求救濟之困難，並擾亂金融交易往來秩序，
    危害社會正常交易安全，兼衡被害人損失金額、被告犯罪之
    手段，及其犯罪後之態度等一切情狀，量處有期徒刑2 月，
    並諭知易科罰金之折算標準，其認事用法及量刑均屬妥適，
    應予維持，並引用第一審簡易判決書記載之事實、理由及證
    據（詳如附件）。
二、被告上訴雖否認犯行，辯稱：伊並未提供帳戶供詐騙集團使
    用，伊係於98年9 月29日看蘋果日報分類廣告，表示可代辦
    大眾銀行信用貸款，隨即撥打廣告上之電話，對方即要求伊
    到合作金庫銀行開立帳戶，且須有存款證明，伊表示因背負
    卡債無法辦理存款證明，對方表示可幫忙辦理，伊為求順利
    辦理貸款，即依對方指示將前所開立合作金庫銀行帳戶之提
    款卡以宅急便寄至對方指定之地點即臺中市○○○街22巷16
    號，並告知對方提款卡密碼，嗣後對方即失去聯絡，伊始知
    受騙云云。惟查：
  (一)被告雖辯稱：係為辦理貸款，始將銀行帳戶之提款卡以宅急
    便寄至對方指定之地點，並告知提款卡密碼云云。惟被告苟
    有申請貸款之意，僅須將帳戶號碼告知代辦人即可，而被告
    卻輕易將銀行帳戶之提款卡及提款密碼交予他人，則被告於
    辦妥貸款後，將如何提領款項使用？況被告既乏資力、又未
    付分文，所稱以交付提款卡及告知密碼予不認識之人之方式
    欲辦理貸款，依此不符常情之交付帳戶資料過程，益徵被告
    所辯，顯與常情相悖，殊難採信。至被告雖又提出宅急便收
    執聯為證，並聲請傳喚證人即住居於前開宅急便送達地址之
    乙○○，以證明確實依對方指示將提款卡寄至該址之會計師
    李和誠，惟證人乙○○於本院審理時具結證稱：其住處並無
    李和誠此人，亦不曾收到被告以宅急便方式寄送之物品等語
    （見本院卷第70頁），是被告所辯是否屬實，已非無疑，縱
    認被告確曾於98年10月4 日寄送物品至臺中市○○○街22號
    之李和誠，然此亦僅足證明被告有交付提款卡予對方一事，
    但被告交付提款卡之原因究係為代辦貸款或係出售帳戶供他
    人使用，並無法由該宅急便收執聯獲得證明，是被告上開所
    辯，亦不足採。
  (二)再者，目前因提供帳戶幫助他人犯罪之情形層出不窮，並屢
    經媒體大肆報導，犯罪集團為避免引起警方注意，不敢直接
    於報紙上刊登收購或租用帳戶之字樣，而改以代辦貸款為幌
    ，吸引見報者與之聯絡後，再告知欲以一定代價收購帳戶，
    更係邇來常見之收購帳戶手法，縱被告真係見報紙刊登之代
    辦貸款廣告而與對方聯絡，亦不能據此即認被告交付上開銀
    行帳戶之提款卡及密碼係遭他人詐騙，而非係自行交付上開
    銀行帳戶之提款卡及密碼供他人使用，附此敘明。
  (三)又金融存摺事關個人財產權益之保障，其專有性甚高，除非
    本人或與本人親密關係者，難認有何理由可自由流通使用該
    存摺，且一般人均有妥為保管及防止他人任意使用之認識，
    縱特殊情況偶須交付他人使用，亦必深入瞭解他人用途暨其
    合理性，始予提供，以被告在交付上開銀行帳戶之提款卡及
    密碼時，乃年滿43歲心智正常之成年人，當知將此等物品交
    予他人，他人即可用以任意存、提帳戶內之款項；因之，以
    該等專有物品如落入不明人士手中，而未加以闡明正常用途
    ，極易被利用為與財產有關之犯罪工具，此乃吾人依一般生
    活認知所易於體察之常識，而有犯罪意圖者，非有正當理由
    ，竟徵求他人提供帳戶，客觀上可預見其目的，多係欲藉該
    帳戶取得不法犯罪所得，且隱匿帳戶內資金之實際取得人之
    身分，以逃避追查，以被告在交付上開帳戶予他人時，係智
    識程度正常之成年人，自應具有相當之社會經驗、常識，其
    對向其收取帳戶之人不自己開立帳戶卻收取他人金融機構帳
    戶之舉，豈能無疑？況自政府開放金融業申請設立以來，金
    融機構大量增加，使一般人申請存款帳戶極為容易、便利，
    除非充作犯罪使用，否則實無向他人購買或蒐集金融機構帳
    戶之必要，亦無將存款存放於他人帳戶之理。是被告將其所
    有上開銀行帳戶提供予他人使用，對該蒐集帳戶之人將可能
    以該帳戶供作詐欺取財之非法用途一節，應有所預見，竟不
    違背其本意，仍提供其所有上開銀行帳戶予他人使用，是被
    告具有幫助犯罪之不確定故意甚明。被告所辯，均無可採。
    事證明確，被告犯行，已堪認定。
三、從而，原審予以論罪科刑，其認事用法並無違誤，量刑亦屬
    妥適，被告上訴空言否認犯行，為無理由，應駁回其上訴。
據上論斷，應依刑事訴訟法第455 條之1 第1 項、第3 項、第36
8 條、第373 條，判決如主文。
本案經檢察官高智美到庭執行職務。
中    華    民    國    99    年    5     月    25    日
                  刑事第十九庭  審判長法  官  曾淑娟
                                      法  官  陳明偉
                                      法  官  鄧雅心
以上正本證明與原本無異。
本判決不得上訴。
                                      書記官  王小芬
中    華    民    國    99    年    5     月    25    日
附件：

司法院資訊處製作；財團法人民間司法改革基金會備份。
